【裁判字號】    96,交訴,143
【裁判日期】    970205
【裁判案由】    業務過失致死
【裁判全文】
臺灣臺南地方法院刑事判決             96年度交訴字第143號
公  訴  人  臺灣臺南地方法院檢察署檢察官
被      告  丁○○
上列被告因業務過失致死案件，經檢察官提起公訴（96年度偵字
第7296號），被告於準備程序就犯罪事實為有罪之陳述，經本院
合議庭裁定由受命法官獨任行簡式審判程序，判決如下：
    主  文
丁○○從事業務之人，因業務上之過失致人於死，處有期徒刑壹
年貳月。
    事實及理由
一、本件被告所犯為死刑、無期徒刑、最輕本刑為3年以上有期
    徒刑以外之罪，亦非屬高等法院管轄之第1審案件，經本院
    合議庭依刑事訴訟法第273條之1第1項規定，裁定由受命法
    官獨任進行簡式審判程式，依同法第273條之2、同法第159
    條第2項之規定，不適用傳聞法則有關限制證據能力之相關
    規定，亦未就被告坦承之事項一一於判決中論述，合先敘明
    。
二、丁○○係以駕車運送報紙為業，為從事駕駛業務之人，未考
    領汽車駕駛執照，於民國96年5月1日上午5時10分許，駕駛
    車牌號碼Y9-4726號自用小客貨車，沿臺南市○區○道路之
    快車道由東往西方向行駛，途經該路與崇德路交岔路口處時
    ，本應注意崇道路上設有閃光紅燈號誌，依道路交通安全相
    關規定，遇閃光紅燈時表示車輛應減速先停止於交岔路口前
    ，讓幹道車優先通行後認為安全時，方得續行；且該路段行
    車時速不得超過50公里；並應隨時注意車前狀況，俾採取必
    要之安全措施，以避免危險之發生。而當時天色微亮，車況
    正常，柏油路面無障礙或其他缺陷，依其智識、能力並無不
    能注意之情事，竟疏未注意禮讓設有閃光黃燈之崇德路幹道
    車優先通行及疏未注意車前狀況，即貿然以時速70公里之速
    度超速行駛。適有甲○○駕駛車牌號碼TA2-770號輕型機車
    ，搭載其母呂郭水，沿崇德路之機慢車優先道由南往北方向
    行駛，當已行至該交岔路口中央處時，遭丁○○駕駛之小客
    車右前車頭處，撞及甲○○駕駛之機車右側車身，造成呂郭
    水受有：「頭胸腹撞挫傷併雙肋骨折、氣血胸、嘴巴不規則
    撕裂傷、左手臂及雙膝擦傷、右腳中指斷半指、第4與第5趾
    全斷」等傷害，經送醫急救，於同日上午6時許不治死亡；
    甲○○亦受有：「頭部外傷併頭皮撕裂傷、右鎖骨閉鎖性骨
    折、右側胸第2至6支肋骨骨折、右側氣胸血胸、右側肝臟撕
    裂傷、左手中指指骨骨折、右側腳踝擦挫傷」等傷害。丁○
    ○駕駛之小客貨車肇事後煞車不及，再向前撞及黃文耀所有
    停放於崇道路西向車道路旁之車牌號碼UL-0956號自用小客
    車。丁○○肇事後則停留於肇事現場，向到場處理之員警自
    首而接受裁判。案經呂郭水之子乙○○及甲○○訴由臺南市
    警察局第一分局報請臺灣臺南地方法院檢察署檢察官偵查終
    結後提起公訴。
三、本院認定之證據引用附件檢察官起訴書之記載。並補述：
    起訴漏載被告犯刑法第284條第2項前段普通業務過失罪，
      檢察官當庭更正。
    起訴書證據清單及待證事實欄編號二、三所示，告訴人乙
      ○○、甲○○，於警詢中之指訴及96年7月10日檢察官偵
      查中之證言 (均未經具結)，之證據方法，均經檢察官當
      庭捨棄。
    本件肇事地點崇道路西向車道僅有一線3.2公尺寬之快車
      道及一線5.2公尺寬之慢車道，而慢車道絕大部分路面為
      路邊停車格所佔用，此有肇事現場圖 (見96年度偵字第
      7296號卷，以下稱偵卷，第18頁)及肇事現場照片 (見偵
      卷第34、35頁)可稽，足認肇事現場道路非常狹窄。而肇
      事時間為上午5時10分許，尚為夜間，雖有照明，但視線
      不若日間般良好，此亦有道路交通事故調查報告表(一) (見
      偵卷第16頁）可稽。再被害人等之機車為被告撞擊後，向
      西北方滑行30公尺，若非第3人黃文耀停放於路邊之車號
      UL-0956號小客車阻擋，尚可能滑行更遠之距離，此有肇
      事現場圖及現場照片 (見偵卷第46頁)可稽，足認撞擊力
      量甚為強大。被告於狹窄之道路，不良之光線環境下，竟
      然以如此高之車速行駛，以致肇事，致被害人分別受有傷
      害及發生死亡之結果，被告實有極為重大之過失。
    本件2車撞擊地刮地痕起點為崇道路西向快車道距雙黃色
      行車分向線往北1.4公尺處往西延長線與崇德路北向快車
      道距快車道與機慢車優先道延長線往西2.3公尺之延長線
      交接處，換言之即被害人機車刮地痕起點，在崇道路雙黃
      線與崇德路快車道與機慢車道邊線延長線交岔點之西北方
      1.4與2.3公尺處，此有肇事現場圖可稽 (見偵卷第18頁)
      。而被害人機車係遭被告車輛以向西之力量強力撞擊者，
      因此被害人機車之刮地痕起點雖在崇德路快車道上，其遭
      撞擊前，必然係行駛於較靠東側之機慢車優先道上無疑。
      再按閃光黃燈表示「警告」，車輛應減速接近，注意安全
      ，小心通過；次按閃光紅燈表示「停車再開」，車輛應減
      速接近，先停止於交岔路口前，讓幹道車優先通行後認為
      安全時，方得續行，道路交通標誌標線號誌設置規則第21
      1條第1項第1、2款，分別定有明文。依此可知被害人機車
      於肇事路口本有優先通行之權。而被害人機車肇事前於崇
      德路北向機慢車優先道上正常行駛，並未違反任何交通安
      全規則，相對被告車輛而言，又有優先通行之權利，竟遭
      被告車輛超速行駛撞擊，故就本件肇事而言，告訴人甲○
      ○之駕駛行為，並無任何過失，被告應就此次肇事負全部
      之過失責任。
四、核被告所為，係犯刑法第276條第2項之業務過失致死罪及同
    法第284條第2項前段之業務過失傷害罪。被告所犯上揭2罪
    間係以1行為觸犯2罪名，為想像競合犯，依刑法第55條之規
    定，應從較重之業務過失致死罪處斷。被告無駕駛執照駕車
    ，因而致人受傷及死亡，依法應負刑事責任，加重其刑。被
    告丁○○肇事後停留於現場，對於前揭員警未發覺之行為，
    向到場處理之警員自首而接受裁判，此有台南市○○○道路
    交通事故肇事人自首情形紀錄表在卷可稽 (見偵卷第20頁)
    ，應依法減輕其刑，並就上揭加重予以先加後減。爰審酌被
    告之品性、智識程度、所造成之損害、犯罪後於本院審理中
    坦承犯行，然以資力不佳為由，拒與與被害人家屬達成和解
    ，犯後態度難稱良好，前無犯罪紀錄，有臺灣高等法院被告
    前案紀錄表可按等一切情狀，爰量處如主文所示之刑，以資
    懲戒。
五、依刑事訴訟法第273條之1第1項、第299條第1項前段、第310
    條之2、第454條，道路交通管理處罰條例第86條第1項，刑
    法第276條第2項、第284條第1項前段、第55條、第62條，判
    決如主文。
六、如不服本判決，應於判決送達後10日內，向本院提出上訴狀
    。
本案經檢察官 丙○○ 到庭執行職務。
中    華    民    國    97    年    2    月    5     日
                  交通法庭  法  官    蔡直青
以上正本證明與原本無異。
如不服本判決應於收受本判決後10日內向本院提出上訴書狀，並
應敘述具體理由。如未敘述上訴理由者，應於上訴期間屆滿後20
日內向本院補提理由書狀（均須按他造當事人之人數附繕本）「
切勿逕送上級法院」。
                            書記官    劉鴻瑛
中    華    民    國    97    年    2     月    12    日
附錄法條：
刑  法
第 276 條
因過失致人於死者，處2年以下有期徒刑、拘役或2千元以下罰
  金。
從事業務之人，因業務上之過失犯前項之罪者，處5年以下有
  期徒刑或拘役，得併科3千元以下罰金。
第  284 條
因過失傷害人者，處六月以下有期徒刑、拘役或五百元以下罰
  金，致重傷者，處一年以下有期徒刑、拘役或五百元以下罰金
  。
從事業務之人，因業務上之過失傷害人者，處一年以下有期徒
  刑、拘役或一千元以下罰金，致重傷者，處三年以下有期徒刑
   拘役或二千元以下罰金。


司法院資訊處製作；財團法人民間司法改革基金會備份。
